臺灣臺南地方法院民事判決             100年度簡上字第89號
上  訴  人  林義榮
被上訴人    林異草
上列當事人間請求分割共有物事件，上訴人對於中華民國100年4
月20日本院臺南簡易庭100年度南簡字第326號第一審判決提起上
訴，判決如下：
    主      文
上訴駁回。
第二審訴訟費用新臺幣捌仟壹佰元由上訴人負擔。
    事實及理由
一、本件上訴人起訴主張及上訴意旨，除與原審判決記載相同者
    ，茲引用外，另補稱：
  (一)兩造共有臺南市○○區○○段969地號土地（下稱系爭土地
    ），上訴人於原審主張以分割等值土地面積取代補找新臺幣
    499,250元，此上訴人所主張之事實獲得勝訴判決雖屬困難
    ，惟法律關係之當事人間固可因合意而變更其債之標的，法
    院即應斟酌。而與本件具法律關係之99年度重訴字第14 號
    及100年度南簡字第301號，前者比照本院97年度重訴字第4
    號判決可能性極高，該案訂於民國100年5月27日現場勘查後
    判決指日可待，底定臨B－44－10M計劃道路全長80公尺中，
    約70公尺分割屬原告所有；後者有諸多前例可循，臺南市○
    ○區○○段969、969－1、969－7、968－6及1042－7地號土
    地，原告持分所有之面積為1,037.52坪，使用期間依五年計
    ，按年利率百分之5計算，依民法第125條、第126條訴請支
    付租金645,334元，期待抵銷成果駕臨。另藉由開庭鈞長轉
    上訴人提問前述具法律關係之兩訟案，被上訴人理當在取得
    補找499,250元出售林家祖產，支付租金之間私下盤算得、
    失，此即「惟法律關係之當事人間固可因合意而變更其債之
    標的」最佳後盾，則正面結局並非完全不可能。
  (二)被上訴人於96年12月13日寄出之存證信函欲依土地法第34條
    之1出售臺南市○○區○○段969地號等25筆土地，其中有繼
    承上訴人父親生前辛苦累積之祖產，上訴人於96年12月17日
    依民法第824條之1訴請分割及聲請鄰地長安段969－10地號
    土地之假處分，雖一、二審皆以被上訴人持分面積人數超過
    3分之2以上抗告駁回，惟上訴人於三審主張前述二法案同屬
    法院通過，分割案業經四次開庭紀錄及一次現場勘查，而土
    地法第34條之1虛有其法條，出售恐有現狀變更，事後難以
    分割之虞，終經最高法院以97年度台抗字第701號裁定發回
    臺灣高等法院臺南分院更審，臺灣高等法院臺南分院則以97
    年度抗更(一)字第5號裁定確定，是上訴人對原審遽以民事訴
    訟法第249條第2項判決，難以心服，爰請鈞院斟酌依民事訴
    訟法第182條規定，本訟案應在100年度南簡字第301號判決
    之後。
  (三)為此聲明：1.訴請原告在台灣高等法院台南分院97年度重上
    字第89號判決分割取得系爭土地之等值面積土地取代499,25
    0元之補找；2.訴訟費用依判決負擔。
二、本院得心證之理由：
  (一)按原告之訴，依其所訴之事實，在法律上顯無理由者，法院
    得不經言詞辯論，逕以判決駁回之，民事訴訟法第249條第2
    項定有明文。上訴人之訴，依其所訴之事實，在法律上顯無
    理由者，係指依上訴人於訴狀內記載之事實觀之，在法律上
    顯然不能獲得勝訴之判決者而言，最高法院62年台上字第85
    4號判例參照。次按對於簡易程序之第一審裁判，得上訴或
    抗告於管轄之地方法院，其審判以合議行之。第1項之上訴
    及抗告程序，準用第434條第1項、第434條之1及第3編第1章
    、第4編之規定。民事訴訟法第436條之1第1項、第3項另定
    有明文。次按第二審法院依民事訴訟法第460條，準用同法
    第249條第2項之規定，對於當事人之上訴不經言詞辯論逕以
    判決駁回之者，須當事人聲明上訴之事項，在法律上顯無理
    由時，始得為之，最高法院42年台上字第526號判例可資參
    照。從而，當事人之上訴，依其所訴之事實，在法律上顯無
    理由者，第二審法院亦得不經言詞辯論，逕以判決駁回之。
  (二)又所謂訴訟標的，係指為確定私權所主張或否認之法律關係
    ，欲法院對之加以裁判者而言。而法律關係，乃法律所定為
    權利主體之人，對於人或物所生之權利或義務關係（最高法
    院61年台再字第186號判例參照）。如為給付之訴，在實體
    法上須以可以作為請求權基礎之完全性條文（具備構成要件
    及法律效果之法條）始足當之。至於誠信原則、衡平原則、
    法理、平等互惠等法律原則或法源，並非訴訟標的（最高法
    院97年台上字第969號判決參照）。經查：
    1.兩造共有系爭土地經本院以97年度重訴字第24號判決分割
      ，嗣被上訴人不服提起上訴，臺灣高等法院臺南分院以97
      年度重上字第89號判決分割確定，其中主文第2項上訴人
      應提出499,250元補償被上訴人等情，為上訴人所主張，
      並有臺灣高等法院臺南分院以97年度重上字第89號判決原
      本附卷可參（100南簡補第12頁）。故上訴人依上開臺灣
      高等法院臺南分院97年度重上字第89號確定判決主文第二
      項內容，即負有給付被上訴人499,250元之義務。
    2.本件上訴人雖起訴請求本院判命其得以上開確定判決第1
      項因分割取得之系爭土地等值面積抵償應給付被告之499,
      250元補償金，然實體法上並無法律關係當事人得直接訴
      請法院變更債之標的，而以他種給付代替原定給付之規定
      ，此外，上訴人亦主張並無本件當事人間因合意而變更其
      債之標的之意思表示，上訴人自不得藉由本件訴訟程序，
      期待與兩造間他件訴訟事件令被上訴人全盤考量。揆諸前
      開說明，上訴人之請求顯然不能獲得勝訴之判決，其訴在
      法律上顯無理由。
  (三)綜上所述，上訴人起訴請求本院判命其得以上開確定判決第
    1項因分割取得之系爭土地等值面積抵償應給付被告之499,2
    50元補償金，因兩造並未有合意而變更其債之標的之意思表
    示，實體法上亦未有法律關係當事人得直接訴請法院變更債
    之標的，而以他種給付代替原定給付之依據，上訴人之訴訟
    標的顯然不能獲得勝訴之判決，其訴在法律上顯無理由，不
    應准許。原審為上訴人敗訴之判決，依法即無不合，上訴意
    旨猶以上開理由，指摘原判決不當，求予廢棄改判，為無理
    由，爰依首揭說明不經言詞辯論，逕以判決駁回其上訴。
三、本件事證已臻明確，兩造其餘攻擊及防禦方法，核與判決結
    果不生任何影響，不再一一論述，附此敘明。
四、末按訴訟費用，由敗訴之當事人負擔；且法院為終局判決時
    ，應依職權為訴訟費用之裁判，民事訴訟法第78條、第87條
    第1項分別定有明文。爰確定本件訴訟費用為裁判費8,100元
    ，並由敗訴之上訴人負擔。
五、據上論結，本件上訴為無理由，依民事訴訟法第436條之1第
    3項、第449條第1項、第249條第2項、第78條、第87條判決
    如主文。
中    華    民    國   100    年    10    月    31    日
                  民事第二庭  審判長法  官  李杭倫
                                    法  官  許蕙蘭
                                    法  官  黃莉莉
以上正本證明與原本無異。
本判決不得上訴。
中    華    民    國   100    年    11    月    1     日
                                    書記官  王慧萍